【裁判字號】    97,台上,6149
【裁判日期】    971128
【裁判案由】    業務過失致人於死
【裁判全文】
最高法院刑事判決            九十七年度台上字第六一四九號
上  訴  人  甲○○
                    5樓
                    樓之3D棟
選任辯護人  邵良正律師
上列上訴人因業務過失致人於死案件，不服台灣高等法院中華民
國九十五年三月七日第二審判決（九十四年度交上訴字第一七七
號，起訴案號：台灣板橋地方法院檢察署九十三年度偵字第八六
四二、八九二七、一０四四六號），提起上訴，本院判決如下：
    主  文
上訴駁回。
    理  由
按刑事訴訟法第三百七十七條規定，上訴於第三審法院，非以判
決違背法令為理由，不得為之。是提起第三審上訴，應以原判決
違背法令為理由，係屬法定要件。如果上訴理由書狀並未依據卷
內訴訟資料，具體指摘原判決不適用何種法則或如何適用不當，
或所指摘原判決違法情事，顯與法律規定得為第三審上訴理由之
違法情形，不相適合時，均應認其上訴為違背法律上之程式，予
以駁回。本件原判決維持第一審關於論上訴人甲○○以從事業務
之人，因業務上之過失致人於死罪，處有期徒刑壹年部分之判決
，駁回上訴人及檢察官在第二審之此部分上訴。係依憑上訴人坦
承：伊係計程車司機，於民國九十三年四月二十八日晚上八時許
，駕駛ES-481號計程車，搭載乘客陳盈宏，沿國道一號高速公路
中外車道由北往南方向行駛，途經二十八點五公里處，因閃避車
輛，變換車道不當，擦撞被害人奚增輝所駕駛之汽車，致被害人
所駕駛汽車撞擊路肩護欄後停止於外側車道上之事實不諱，核與
陳盈宏證述之情節相符，本件經送請台灣省台北縣區車輛行車事
故鑑定委員會鑑定結果，亦認上訴人變換車道未注意且未讓車道
上直行車先行，為肇事原因，有該委員會九十三年十二月七日北
鑑字第九三一四一三號鑑定意見書在卷可稽，被害人因本件事故
受頭部鈍性傷，導致中樞衰竭合併腎肺衰竭死亡，經檢察官督同
法醫師相驗明確，製有勘驗筆錄、相驗屍體證明書、驗斷書等件
足憑；其受前創後，經送林口長庚醫院再轉送台北榮民總醫院救
治無效，延至同年五月八日十一時十分許，因頭部鈍性傷，導致
中樞衰竭合併腎肺衰竭不治死亡之事實，亦有台北榮民總醫院診
斷證明書及病歷摘要可按，並有現場照片五十四幀、現場白天照
片六幀、車損照片三十八幀附卷可稽等證據資料，而為論斷，已
敘明其所憑之證據及得心證之理由。而以上訴人否認有何業務過
失致人於死罪嫌，辯稱：被害人之死亡，並非上訴人之擦撞所致
，而是之後羅春耀第二次之撞擊所造成，與上訴人之撞擊並無因
果關係等語，為卸責之詞，無足憑採，亦已依調查所得之證據，
於理由內詳加指駁。並說明：（一）上訴人駕車擦撞被害人之汽
車後，被害人隨即下車之事實，迭據上訴人於檢察官、第一審及
原審供述明確，核與證人陳盈宏於第一審詰問時之證述相符。目
睹本件事故並報案之證人侯憲裕證稱：我經過事故現場，見一台
車停在該處，現場應有人在走動或趴在該處，因擔心有人受傷而
報警，感覺好像出車禍、沒有塞車，尚未有拖吊車、救護車各等
語，侯憲裕所見，應是第一次撞擊後不久，尚未發生第二次撞擊
之情形。羅春耀於警詢、偵查及第一審訊問時均供證：其撞車後
路肩上有一個人，其有探問對方情形等語。另參諸被害人之外觀
並無明顯外傷，甚且曾與其配偶及友人電話聯絡，以及第一、二
次之撞擊後，被害人所駕汽車之左前車門並無明顯凹陷情形呈關
閉狀態，到場處理之警員蔡金龍並證以：現場白色車子（即被害
人之汽車）車門如照片所示等語。可見第二次撞擊時，被害人應
已下車，羅春耀係撞擊停放路上之汽車，並未撞及被害人本人，
否則以羅春耀酒後高速行駛，因閃避不及而撞車之情形，不論被
害人在車外或車內，豈有不嚴重受傷而還能撥打電話予其妻、友
，並與羅春耀對話之理？綜上所述，被害人所受傷害，係第一次
撞擊即上訴人之計程車擦撞上訴人之汽車，導致被害人之汽車擦
撞路肩護欄所致。（二）台北榮民總醫院病歷摘要蓋有主治醫師
章，係摘取病歷之要旨做成，應係醫師業務上所須製作之文書，
且無顯不可信之情形，依刑事訴訟法第一百五十九條之四第二款
之規定，得為證據之理由。從形式上觀察，原判決並無足生影響
判決結果之違背法令情形存在。上訴意旨略稱：（一）依原判決
所引述證據，均證明上訴人與被害人發生車輛擦撞後，被害人已
立即下車，並與其妻及友人連繫。然尚非證明被害人因該車禍死
亡之適合證據。況羅春耀於撞擊被害人車輛後下車向躺在地上之
被害人探問時，被害人當時所述頭好痛，究係遭羅春耀第二次撞
擊所致或係因第一次撞擊所致？並非全無疑問，而有調查明瞭之
必要。依被害人背部有擦傷等情，顯係在車外時遭外力碰撞而以
背部倒地之情形。原審對此均未調查，逕為不利於上訴人之認定
，亦屬違背法令。（二）原審以台北榮民總醫院主治醫師許秉權
出具之病歷摘要蓋有主治醫師章，且係摘取病歷之要旨做成，應
係醫師業務上所須製作之文書，且無顯不可信之情形，而認有證
據能力，並據為不利上訴人之證據。惟該摘要記載略為：「任何
神經外科專科醫師都知道頭部外傷合併顱內出血，傷者在臨床上
常有清醒期，過了清醒期才會突然陷入昏迷。因此傷者受傷後尚
能打行動電話並不足為奇」，顯係就一般臨床上常有之情形而陳
述。惟就本案中被害人是否確實有該所謂清醒期之情狀，則未敘
明。況各該文字陳述，均非摘自被害人於台北榮民總醫院就診時
病歷之內容，性質上得否視為醫師業務上所製作之文書，並非無
疑，而應認係被告以外之人於訴訟外所為之書面陳述，且亦未臻
於確信其為真實之程度，尚非得據為有罪判決之證據等語。惟查
：採證認事，係事實審法院之職權，其對證據證明力所為之判斷
，如未違背經驗法則與論理法則，復已敘述其憑以判斷之心證理
由，即不能任意指為違法。原判決就其依憑調查所得之證據資料
，認定：上訴人駕駛計程車，因過失撞及被害人所駕之汽車，致
被害人傷重死亡之犯罪事實，已明確認定，詳細記載，並敘明其
認定被害人之汽車嗣又被羅春耀所駕汽車撞擊，然當時被害人已
下車，被害人之死亡係因上訴人之撞擊所致，上訴人所辯：其過
失行為與被害人之死亡無相當因果關係云云，為不足採之心證理
由。所為之論斷，核與證據法則並無違背。而原判決採台北榮民
總醫院病歷摘要為證，係在證明被害人車禍受傷後，經林口長庚
紀念醫院急救，再轉送台北榮民總醫院救治，仍於同年五月八日
十一時十分因頭部鈍性傷，導致中樞衰竭合併腎肺衰竭，不治死
亡之事實（原判決第五頁倒數第四至八行），原判決就此部分病
歷摘要之記載，認病歷摘要蓋有主治醫師章，且係摘取病歷之要
旨做成，係醫師業務上所須製作之文書，且無顯不可信之情形，
依刑事訴訟法第一百五十九條之四第二款之規定，得為證據，並
無不合。而原判決並未援引摘要所載：「任何神經外科專科醫師
都知道頭部外傷合併顱內出血，傷者在臨床上常有清醒期，過了
清醒期才會突然陷入昏迷。因此傷者受傷後尚能打行動電話並不
足為奇」之意見陳述，資為認定事實之基礎，此部分之證據能力
如何，即不影響原判決確定之事實，上訴意旨執此指摘，即非依
據卷內證據資料而為之具體指摘。其餘上訴意旨，核屬對於事實
審法院取捨證據與自由判斷證據證明力之職權行使，徒以自己之
說詞，泛指其為違法，並就原判決理由已經說明之事項，再為單
純之事實上爭執，難認已符合首揭法定之第三審上訴要件。其上
訴違背法律上之程式，應予駁回。又原審判決後，刑法就本件論
罪科刑之相關條文，固有修正，並自九十五年七月一日起施行，
但修正後之規定並非較有利於上訴人，原判決適用行為時法論科
，而未及比較適用，於判決結果無影響，並不構成撤銷之原因；
而本件為程序判決，自無從就上訴人所為是否合於中華民國九十
六年罪犯減刑條例予以審酌，本件如合於減刑要件，得由檢察官
或上訴人另行聲請裁定，均併予敘明。
據上論結，應依刑事訴訟法第三百九十五條前段，判決如主文。
中    華    民    國  九十七  年   十一   月  二十八  日
                      最高法院刑事第三庭
                          審判長法官  林  增  福
                                法官  張  清  埤
                                法官  陳  世  雄
                                法官  蔡  國  在
                                法官  段  景  榕
      本件正本證明與原本無異
                                      書  記  官
中    華    民    國  九十七  年   十二   月    五    日
                                                      Ｑ


司法院資訊處製作；財團法人民間司法改革基金會備份。
